【裁判字號】    99,抗,1608
【裁判日期】    991025
【裁判案由】    聲請迴避
【裁判全文】
臺灣高等法院民事裁定                  99年度抗字第1608號
抗  告  人  丁○○○
            丙○○
兼  上一人
法定代理人  戊○○原姓名陳氏.
共同代理人  乙○○
上列抗告人因與相對人甲○○間請求損害賠償事件，聲請法院迴
避，對於中華民國99年9月24日臺灣基隆地方法院99年度聲字第
61 號裁定提起抗告，本院裁定如下：
    主      文
抗告駁回。
抗告費用由抗告人負擔。
    理      由
一、本件聲請及抗告意旨略以：原法院97年度重訴字第45號伊與
    相對人間損害賠償事件（下稱本案），承審法官林金發於民
    國（下同）99年9月8日開庭時表示因伊以電子郵件向院長投
    訴，對伊非常不滿，不願繼續審理本案，欲聲請自行迴避。
    又稱本案既已委任律師，應由委任律師撰狀，共同訴訟代理
    人乙○○非律師，不應再自己撰狀，甚至表示不會閱覽共同
    訴訟代理人乙○○所提書狀。且因檢察機關未將「心電圖正
    常影本」送行政院衛生署醫事審議委員會鑑定，乃請求本案
    承審法官調查證據將「心電圖正常影本」送鑑定，惟承審法
    官拒絕調查，亦未予共同訴訟代理人乙○○對證據有陳述意
    見之機會。再者，承審法官林金發於98年5月28日指揮兩造
    律師合意停止訴訟，並未經共同訴訟代理人乙○○之同意，
    其程序顯有瑕疵。另於停止訴訟期間，承審法官林金發曾電
    告共同訴訟代理人乙○○，若本案續行審理時，將會即時調
    查證據，惟於訴訟續行後，承審法官仍未依共同訴訟代理人
    乙○○之聲請調查證據，顯見承審法官林金發主觀上對伊已
    有成見，顯然無法為公正之判決，為保障伊之權益，爰聲請
    法官迴避等語。
二、按當事人如認法官執行職務有偏頗之虞，固得依民事訴訟法
    第33條第1項第2款之規定聲請迴避；然所謂法官執行職務有
    偏頗之虞，係指法官對於訴訟標的有特別利害關係，或與當
    事人之一造有密切之交誼或嫌怨，或基於其他情形，客觀上
    足疑其為不公平之審判者而言；若僅憑當事人之主觀臆測，
    或不滿意法官進行訴訟遲緩，或認法官指揮訴訟欠當，則不
    得認其執行職務有偏頗之虞（最高法院29年抗字第56號、69
    年台抗字第457號判例意旨參照）。又訴訟代理人應委任律
    師為之。但經審判長許可者，亦得委任非律師為訴訟代理人
    。前項之許可，審判長得隨時以裁定撤銷之，並應送達於為
    訴訟委任之人，民事訴訟法第68條第1項、第2項亦有明定。
    如此規定，係以律師熟諳法律，富有訴訟經驗，由其代理訴
    訟，較能保護當事人之權益，並能節省訴訟時間，俾免耗日
    費時。
三、經查，抗告人就本案已選任蔡錦得律師為訴訟代理人，因律
    師熟諳法律，富有訴訟經驗，由其代理訴訟，較能保護當事
    人之權益，並能節省訴訟時間，俾免耗日費時。是抗告人嗣
    後復委任非律師之乙○○為訴訟代理人時，本案承審法官自
    有權限不予許可，然本案承審法官並未不予許可；且嗣後乙
    ○○一再提出聲請調查證據及重複陳述相同事實之書狀，顯
    見未與抗告人所委任之蔡錦得律師討論，或有不當、不宜代
    理訴訟之情事，本案承審法官依法原可隨時以裁定撤銷其許
    可，惟本案承審法官並未如此裁定，反而於開庭時與兩造談
    論，足見承審法官並無草率結案之意圖或對抗告人有任何成
    見、偏頗之虞。再者，關於訴訟指揮權及闡明權適度之運用
    ，有利當事人為適當完全之辯論，屬法律賦予審判長或受命
    法官之裁量權限。從而，本案何種證據有調查之必要性，證
    據是否重複調查，當事人所提證據與侵權行為間有無因果關
    係，舉證是否已使法官達於確信之地步，有無再補充之必要
    ，均係法官審理案件之裁量權，尚難以承審法官未同意調查
    證據，即逕認法官有偏頗之虞。另本案抗告人既已委任蔡錦
    得律師為訴訟代理人，其對本案是否合意停止，自有代理抗
    告人之權限，無須全體訴訟代理人之同意，是抗告人以本案
    承審法官林金發未經乙○○之同意即停止訴訟為由，認本案
    程序有瑕疵，承審法官應予迴避，即無理由。足見抗告人聲
    請本案承審法官林金發迴避所舉原因，尚與民事訴訟法第33
    條第1項第2款情形不合，其聲請即難准許，原裁定駁回抗告
    人之聲請，於法尚無違誤，抗告論旨指摘原裁定不當，求予
    廢棄，為無理由，應予駁回。
中    華    民    國    99    年    10    月    25    日
                    民事第二庭
                        審判長法  官  林敬修
                              法  官  張靜女
                              法  官  黃豐澤
正本係照原本作成。
本裁定除以適用法規顯有錯誤為理由外，不得再抗告。如提起再
抗告，應於收受後10日內委任律師為代理人向本院提出再抗告狀
。並繳納再抗告費新台幣１千元。
中    華    民    國    99    年    10    月    26    日
                              書記官  江采廷

司法院資訊處製作；財團法人民間司法改革基金會備份。
